【裁判字號】    97,訴,2956
【裁判日期】    971014
【裁判案由】    強盜等
【裁判全文】
臺灣板橋地方法院刑事判決              97年度訴字第2956號
公  訴  人  臺灣板橋地方法院檢察署檢察官
被      告  乙○○
                    （現羈押於臺灣臺北看守所）
選任辯護人  陳鴻飛律師
上列被告因強盜等案件，經檢察官提起公訴（97年度偵字第1670
6 號），本院判決如下：
    主  文
乙○○殺人未遂，處有期徒刑伍年貳月。扣案之水果刀壹把沒收
。
    事  實
一、乙○○因需錢孔急，竟意圖為自己不法之所有，攜客觀上足
    對人之生命、身體具危險性之兇器水果刀1 把，於民國97年
    5 月30日22時20分許，在臺北縣板橋市○○街1 帶招攔甲○
    ○所駕駛之車牌號碼472-ER號營業用小客車，上車後即指示
    甲○○沿板橋市○○○路駕駛，經浮洲橋下左轉至中山橋下
    昏暗處停車，旋徒手自甲○○駕駛座後方以雙手勒住甲○○
    脖子之強暴方式著手強取其財物，因甲○○一再強力抵抗，
    乙○○明知頸部乃人體重要部位，強行勒緊他人脖子，將會
    導致他人窒息死亡，竟仍不違背其本意，加強手臂蜷縮力量
    勒緊甲○○脖子，至甲○○幾近昏厥，並已側躺於駕駛座上
    無力抵抗，然乙○○仍無意鬆手，適有臺北縣政府警察局三
    重分局大有派出所員警林錦權、陳政鴻2 人駕駛巡邏車經過
    該處，見上開營業用小客車左車門打開似有異狀，旋下車上
    前查看，見狀即阻止乙○○並當場逮獲，甲○○始倖免於難
    ，並扣得手套1 雙、口罩1 個及上開水果刀1 把。
二、案經甲○○訴由臺北縣政府警察局三重分局報請臺灣板橋地
    方法院檢察署檢察官偵查起訴。
    理  由
壹、證據能力：按被告以外之人於審判外之陳述，雖不符前4 條
    之規定，而經當事人於審判程序同意作為證據，法院審酌該
    言詞陳述或書面陳述作成時之情況，認為適當者，亦得為證
    據。當事人或辯護人於法院調查證據時，知有第159 條第1
    項不得為證據之情形，而未於言詞辯論終結前聲明異議者，
    視為有前項之同意。刑事訴訟法第159 條之5 定有明文。本
    案被告及其辯護人於本院審理時對於檢察官所提各項證據方
    法之證據能力，均表示「沒意見」，且本案言詞辯論終結前
    ，被告並未爭執被告以外之人於審判外之言詞或書面陳述，
    無證據能力，揆諸上開規定，應視為被告及其辯護人已同意
    上開各該證據方法得作為證據，而本院審酌上開各該證據均
    非非法取得之證據，並無證據力明顯過低之情形，復經本院
    於審判期日就上開證據依法進行調查、辯論，依法自有證據
    能力，附此敘明。
貳、實體部分：
一、訊據被告乙○○對於有於前揭時地攜帶水果刀1 把欲強取告
    訴人之財物，並有以雙手勒住告訴人甲○○脖子一情固予承
    認，惟矢口否認有何殺人之犯意，辯稱：伊本是想以水果刀
    架著告訴人，但怕會出人命，所以就用手勒住其脖子，因為
    告訴人反抗，伊當時是要制止他，但因為告訴人反抗力量很
    大，所以伊才又勒得更緊，伊是無意間加重力量的，伊並無
    殺害告訴人之犯意，否則就直接用水果刀就好了云云。經查
    ：
(一)、本件被告確有攜帶水果刀1 把，於97年5 月30日22時20分許
    ，在臺北縣板橋市○○街1 帶招攔甲○○所駕駛之車牌號碼
    472-ER號營業用小客車，上車後即指示甲○○沿板橋市○○
    ○路駕駛，經浮洲橋下左轉至中山橋下停車，旋徒手自甲○
    ○駕駛座後方以雙手勒住甲○○脖子之強暴方式著手強取其
    財物，然甲○○一再強力抵抗，乙○○乃加強手臂蜷縮力量
    勒緊甲○○脖子，至甲○○幾近昏厥無力抵抗，然乙○○仍
    無意鬆手，適有員警林錦權、陳政鴻2 人駕駛巡邏車經過該
    處，上前查看並阻止乙○○，甲○○始倖免於難等情，業經
    證人即告訴人甲○○、證人即當時在場目擊之員警林錦權、
    陳政鴻證述明確（見本院偵查卷第10、11、12、35、36頁）
    ，並有97年5 月30日臺北縣政府警察局三重分局大有派出所
    員警職務報告、臺北縣立醫院97年5 月31日出具之北縣醫字
    第9705464 號驗傷診斷證明書各1 份及指認照片2 張等在卷
    可稽，且有水果刀1 把扣案可資佐證（見偵卷第19、20、23
    、24頁），此情已足認定。
(二)、按殺人未遂罪之成立，以有戕害他人生命之故意，著手於刺
    殺之實行而未發生死亡之結果為要件（最高法院47年台上字
    第1364號判例可資參照）。是「殺意」為判斷殺人與傷害罪
    之第一要件，「殺意」包括有無死亡之預見。然按殺人未遂
    或傷害之最主要區別在於行為人主觀犯意之不同，行為人內
    心主觀意思，應以行為人於加害時，有無殺意或使人受傷之
    故意為斷，法院判斷時自應依行為人行為當時所存在之一切
    客觀情況，如行為人與被害人之關係、行為人與被害人事前
    之仇隙是否足以引起殺人之動機，行為當時之手段是否猝然
    致被害人難以防備，攻擊時之力勁是否猛烈足資使人斃命、
    攻擊所用之器具、攻擊部位、次數、用力之強弱，及犯後處
    理情況等全盤併予審酌。經查：
  1.本件告訴人於警詢時陳稱：「被告趁我不注意時，從駕駛座
    後方用雙手用力勒緊我的脖子，我被勒住後，我就用雙手極
    力想要掙脫，但是我還是無法掙脫，當我被勒住脖子快無法
    呼吸、絕望時，突然聽到有人喝止他的聲音，叫他停止勒頸
    的動作，但是被告還是像發瘋似的繼續勒住我的脖子不放手
    ，隨後就有兩人把被告的手扳開，我才能脫身。... 歹徒當
    時都沒有對我說些什麼，只是用雙手用力勒住我的脖子，像
    是要置我於死地的樣子」等語（見偵查卷第11頁），又於偵
    查中結證稱：被告就勒住伊脖子，伊當時尚未昏迷，但幾乎
    快要昏迷，伊一開始有用手試圖打開被告的手，但無效，後
    來越來越沒力了，伊當時有快要窒息的感覺，伊當時快沒力
    氣，也快沒呼吸了，剛開始時伊有說你要什麼東西，伊都給
    ，但被告沒有反應，伊感覺脖子上的壓力一直存在，到後來
    伊根本無法出聲等語（見偵查卷第35、36頁）。
  2.告訴人所陳核與員警即證人林錦權、陳政鴻所述相符，證人
    林錦權證稱：是伊與陳政鴻一起查獲，當時伊開車經過疏洪
    五路往三重方向，在中山橋下，發現一部車子停在路旁左車
    門打開，伊原本已經過，後來發覺不對勁，馬上剎車，倒車
    回來查看，看到駕駛側躺不動，伊馬上和陳政鴻下車，結果
    看到被告從後方以左手勒住被害人的脖子，伊喝令被告把手
    放掉，當時被害人完全都不會動了，伊無法判斷被害人是否
    已昏厥，伊要被告把手放掉，但被告不從，伊就用手把被告
    的手打開等語（見偵查卷第35頁），而證人陳政鴻亦結證上
    情無訛（同上偵查卷第35頁）。
  3.查頸部乃人體重要部位，強行勒緊他人脖子，將會導致他人
    窒息死亡之事實，為一般人所得認識，被告係年滿30歲心智
    成熟之成年人，自難諉為不知。被告勒住告訴人脖子時，在
    告訴人反抗時，被告竟仍不違背其本意，加強手臂蜷縮力量
    勒緊告訴人甲○○脖子，至甲○○幾近昏厥，並已側躺於駕
    駛座上無力抵抗，其顯有殺人之間接故意甚明，況被告乙○
    ○嗣仍無意鬆手，適有員警林錦權、陳政鴻2 人駕駛巡邏車
    經過該處，上前阻止乙○○，甲○○始倖免於難，倘斯時被
    告未經人攔阻，告訴人將有生命危險，被告之行為確實足使
    人斃命，亦堪認定，更足見其有殺人之間接犯意。
(三)、綜上諸情，交互以觀，被告勒住告訴人頸部至幾已昏厥，嗣
    經員警阻止仍不放手，足認被告主觀上確有殺人之間接故意
    甚明，是被告前揭所辯，無非事後卸責之詞，不足採信。本
    案事證明確，被告犯行堪以認定，應依法論科。
二、查被告強盜時攜帶之水果刀1 支，客觀上足對人之身體、生
    命構成威脅，應認為係攜帶兇器，是被告攜帶兇器強盜，核
    其所為係犯刑法第328 條第1 項之強盜罪，而有同法第321
    條第1 項第3 款之情形，且其強盜之犯行已著手而尚未取得
    財物即遭警查獲，核其所為係犯同法第330 條第2 項、第1
    項之帶兇器強盜未遂罪。至其強盜之手段，係以徒手掐住
    被害人脖子致其幾遭勒斃行為，已可認為被告存有殺人之未
    必故意，而欲以該手段達其強盜告訴人財物之目的，惟因遭
    員警即時逮獲而未遂，核其所為係犯同法第271 條第2 項、
    第1 項殺人未遂罪。被告以一行為同時觸犯上述2 罪名，為
    想像競合犯，應從一重之刑法第271 條第2 項、第1 項之殺
    人未遂罪處斷。被告已著手於殺人行為之實施，惟未生死亡
    之結果，其犯罪尚屬未遂，依刑法第25條第2 項之規定，按
    既遂犯之刑度減輕其刑。爰審酌被告僅為圖謀告訴人之財物
    ，即視人之生命為無物，以勒頸方式行兇，已造成告訴人身
    心受有傷害，嚴重危害社會秩序及公共安全，惡性非輕，惟
    另審酌被告之素行良好，有臺灣高等法院被告前案紀錄表1
    份可憑，智識程度（國中畢業），係因照顧身心障礙母親經
    濟壓力至欠缺思慮，及被告犯後坦承部分犯行之態度，並業
    已與告訴人達成和解，有和解書1 紙可憑，及其他一切情狀
    ，量處如主文所示之刑，以資懲儆。至被告之選任辯護人認
    被告犯行部分應適用刑法第59條之規定酌減其刑部分，然按
    刑法第59條之酌量減輕其刑，必須犯罪另有其特殊之原因與
    環境等等，在客觀上足以引起一般同情，認為即予宣告法定
    最低刑期，猶嫌過重者，始有其適用；至於犯罪之動機、犯
    罪之手段或犯罪後之態度等情狀，僅可為法定刑內從輕科刑
    之標準，不得據為酌量減輕之理由（最高法院69年度台上字
    第328 號、第3071號、70年度台上字第2511號、77年度台上
    字第4382號、80年度台上字第4777號、84年度台上字第2164
    號、91年度台上字第733 號判決亦同此意旨），查被告帶
    兇器水果刀強盜，且其強盜之手段，係以手掐住告訴人脖子
    ，致告訴人險遭勒斃之行為，其對社會風氣及治安危害重大
    ，危害他人生命身體法益至深，復查無在被告個人方面有何
    特殊之犯罪原因，在客觀環境上亦無何等足以引起一般人同
    情之情事，是本院認無從依法酌減其刑。
三、扣案之水果刀1 把，係被告所有而預備供犯本案強盜犯罪所
    用之物，業據被告供明在卷，併依刑法第38條第1 項第2 款
    之規定，宣告沒收。至扣案之口罩1 個及手套1 雙，被告供
    稱為其在家照顧母親時所用，無證據證明有供本案犯罪使用
    ，爰不為沒收之諭知，附此敘明。
據上論斷，應依刑事訴訟法第299 條第1 項前段，刑法第330 條
第2 項、第1 項、第271 條第2 項、第1 項、第25條第2 項、第
55 條 、第38條第1 項第2 款，判決如主文。
本案經檢察官陳姿雯到庭執行職務。
中    華    民    國    97    年    10    月    14    日
                  刑事第二庭    審判長法  官  王屏夏
                                      法  官  王綽光
                                      法  官  吳幸娥
以上正本證明與原本無異
如不服本判決應於送達後10日內向本院提出上訴狀
                                      書記官  陳靜怡
中    華    民    國    97    年    10    月    14    日
附錄本案論罪科刑法條全文：
中華民國刑法第271條
（普通殺人罪）
殺人者，處死刑、無期徒刑或 10 年以上有期徒刑。
前項之未遂犯罰之。
預備犯第 1 項之罪者，處 2 年以下有期徒刑。
中華民國刑法第330條
（加重強盜罪）
犯強盜罪而有第 321 條第 1 項各款情形之一者，處 7 年以上有
期徒刑。
前項之未遂犯罰之。


司法院資訊處製作；財團法人民間司法改革基金會備份。
